【裁判字號】    97,上訴,448
【裁判日期】    970923
【裁判案由】    毒品危害防制條例
【裁判全文】
臺灣高等法院臺中分院刑事判決         97年度上訴字第448號
上  訴  人
即  被  告  乙○○
選任辯護人  康春田  律師
上列上訴人因毒品危害防制條例案件，不服臺灣彰化地方法院96
年度訴字第1059號中華民國97年1月4日第一審判決（起訴案號：
臺灣彰化地方法院檢察署96年度偵字第4095號），提起上訴，本
院判決如下：
    主    文
原判決撤銷。
乙○○所犯如附表編號1至12所示各次販賣第一級毒品罪，均累
犯，各處如附表編號1至12所示之刑。應執行有期徒刑拾柒年，
未扣案之販賣毒品所得金錢新台幣柒仟伍佰元沒收之，如全部或
一部不能沒收時，以其財產抵償之；未扣案供販賣毒品聯絡所用
之不明廠牌手機壹具（含所配用之門號0000000000號SIM晶片卡
壹枚)沒收之，如不能沒收時，追徵其價額或以其財產抵償之。
    事    實
一、乙○○（綽號黑面或黑仔）前於民國88年間，因違反妨害兵
    役治罪條例案件，經台灣新竹地方法院以89年度易字第51號
    判決處有期徒刑7月確定；復因施用毒品案件，經同法院以8
    9年度訴字第422號判決各處有期徒刑10月及6月，定應執行
    有期徒刑1年4月確定。上開二案件所處之刑，經裁定合併定
    應執行有期徒刑1年10月確定，並入監服刑，於91年12月22
    日執行完畢。詎仍不知悔改，明知海洛因係屬毒品危害防制
    條例第2條第2項第1款規定之第一級毒品，不得非法持有、
    販賣，竟基於販賣第一級毒品海洛因以營利之犯意，以其所
    有之不明廠牌手機1具 (配用門號0000000000號SIM晶片卡1
    枚；公訴人誤將門號載為「0000000000」號），作為聯絡販
    賣第一級毒品海洛因之工具，而以附表所示之手法，分別販
    賣第一級毒品海洛因予陳宥渝計10次；而販賣予黃世賢計2
    次 (其販賣之時間、地點、方式及金額詳如附表編號1~12所
    示）。嗣由彰化縣警察局經向臺灣彰化地方法院檢察署檢察
    官聲請核發通訊監察書據以監聽門號0000000000號等行動電
    話，發覺乙○○確有密集以電話聯繫販毒之情事，經詢問陳
    宥渝及黃世賢而查悉上情。
二、案經彰化縣警察局溪湖分局報請臺灣臺中地方法院檢察署檢
    察官偵查起訴。
    理    由
一、本案相關證據之證據能力說明：(一)按被告以外之人於偵查中
    向檢察官所為陳述，除顯有不可信之情況者外，得為證據，
    刑事訴訟法第159條之1第2項定有明文。蓋因檢察官代表國
    家偵查犯罪，依法得訊問被告、證人及鑑定人，且對被告有
    利、不利之情形均須注意，況徵諸實務運作，檢察官實施刑
    事偵查程序，亦能恪遵法定程序之要求，不致有違法取證情
    事且可信度極高，是被告以外之人前於偵查中已具結而為證
    述，除反對該項供述得具有證據能力之一方，已釋明「顯有
    不可信之情況」之理由外，不宜遽指該證人於偵查中之陳述
    不具證據能力，方符前揭法條之立法意旨。是證人陳宥渝、
    黃世賢分別於檢察官偵查中具結所為證述（分見臺灣彰化地
    方法院檢察署96年度偵字第4095號偵查卷宗第13頁；臺灣彰
    化地方法院檢察署96年度偵字第1430號偵查卷宗第3頁反面
    、第5頁反面、第6頁正面），並查無在客觀上具「顯有不可
    信」之情況，自均具有證據能力。至於其陳述之證明力各為
    如何，則屬綜合評價之問題。(二)次按被告以外之人於審判外
    之言詞或書面陳述，因有悖法院直接審理及言詞審理之精神
    ，除法律別有規定外，原則上固不具證據能力。但被告以外
    之人於檢察事務官、司法警察官或司法警察調查中所為之陳
    述，與審判中不符時，其先前之陳述具有較可信之特別情況
    ，且為證明犯罪事實存否所必要，仍得為證據，刑事訴訟法
    第159條第1項、第159條之2分別定有明文。所謂「調查中所
    為之陳述與審判中不符」之要件，應就前後階段之陳述進行
    整體判斷，以決定其間是否具有實質性差異；而「較可信之
    特別情況」之情形，亦應就前後陳述時之各種外部情況進行
    比較，以資決定何者外部情況具有可信性，若陳述係在特別
    可信之情形況所為，則虛偽陳述之危險性即不高，雖係審判
    外陳述，或未經被告反對詰問，仍得承認其有證據能力。再
    所謂外部情況認定之情形，例如，(1)時間之間隔；陳述人先
    前陳述是在記憶新的情況下直接作成，一般與事實較相近，
    事後可能因陳述人對被告有所顧忌或同情，因而在被告面前
    較不願陳述不利被告之事實；(2)有意識的迴避；由於先前陳
    述時被告未在場，是陳述人直接面對詢問警員所為陳述較為
    坦然；事後可能因陳述人對被告有所顧忌或同情，因而在被
    告面前較不願陳述不利被告之事實；(3)受外力干擾：陳述人
    單獨面對檢察事務官或司法警察（官）所為之陳述，程度上
    較少會受到強暴、脅迫、詐欺、利誘或收買等外力之影響，
    其陳述較趨於真實，若被告在庭或有其他成員參與旁聽時，
    陳述人可能會本能的作出迴避對被告不利之證述，或因不想
    生事乃虛構事實而為陳述；(4)事後串謀：目擊證人對警察描
    述所目賭情形，因較無時間或動機去編造事實，客觀上亦較
    難認與被告間有勾串情事，其陳述具有較可信性，但事後因
    特殊關係，雙方可能因串謀而統一口徑，或事後情況變化，
    兩者從原先敵對關係變成現在友好關係等情，其陳述即易偏
    離事實而較不可信；(5)警詢或檢察事務官調查時，有無辯護
    人、代理人或親友在場：如有上開親誼之人在場，自可期待
    證人為自由從容之陳述，其證言之可信度自較高；(6)警詢或
    檢察事務官所作之調查筆錄記載是否完整：如上開筆錄對於
    犯罪構成要件、犯罪態樣、加重減輕事由或起訴合法要件等
    事實或情況，均詳實記載完整，自可推定證人陳述與事實較
    為相近，而可信為真實。是若被告以外之人於審判外之陳述
    ，係在特別可信之情況下所為，則虛偽陳述之危險性即不高
    ，雖係審判外陳述，或未經被告反對詰問，仍得承認具有證
    據能力。經查：證人陳宥渝、黃世賢於警詢中均陳述：其等
    各向被告購買第一級毒品海洛因之期間起迄，並詳為敘述雙
    方交易毒品時聯絡方式、金額及次數細節，並經指認其等所
    指販賣之人確係被告無訛在卷，復有其等與被告間聯絡之行
    動電話監聽監察譯文可稽（分見警卷第13 ~16頁、第18頁、
    第22~23頁、第26頁、第29~ 30頁）；惟其等於原審審理中
    則均結證陳稱：渠等未曾向被告購買第一級毒品海洛因云云
    （分見原審卷第130頁正面至131頁反面、第157頁正面至158
    頁反面）。揆其於警詢時之陳述，明顯與在原審審判中不符
    。經審酌證人陳宥渝、黃世賢由警方進行詢問後，業據其簽
    名確認筆錄記載內容無訛，復續由檢察官命以證人具結後，
    其證述內容亦與其在警詢時之陳述相同。又證人陳宥渝、黃
    世賢於警詢調查詢問時，並無被告在場之心理壓力，未及顧
    慮向警方據實陳述之後果，較無刻意虛偽陳述或迴護推卸之
    可能，且有通訊監察譯文可佐，則其於警詢時所為之陳述，
    足認在客觀上具有較可信之特別情況，且其等係直接向被告
    購買毒品之人，為證明具有極度封閉、隱密性之販賣毒品犯
    罪事實存否所必要。從而，證人陳宥渝、黃世賢於警詢中之
    陳述，應具證據能力。被告選任辯護人主張其等2人於警詢
    中之陳述，無證據能力，自無足取。(三)另按有事實足認被告
    或犯罪嫌疑人有最輕本刑為3年以上有期徒刑之罪嫌，並危
    害國家安全或社會秩序情節重大，而有相當理由可信其通訊
    內容與本案有關，且不能或難以其他方法蒐集或調查證據者
    ，得發通訊監察書，前項通訊監察書，偵查中由檢察官依司
    法警察機關聲請或依職權核發，審判中由法官依職權核發，
    通訊保障及監察法第5條第1項第1款、第2項定有明文。查本
    案監聽行動電話門號000000 0000號之監聽譯文部分（見警
    卷第28~32頁），係司法警察人員，以該門號行動電話使用
    者涉嫌販賣第一級毒品罪嫌，危害社會秩序情節重大，並有
    相當理由可信其通訊內容與本案有關，難以其他方法蒐集或
    調查證據為由，向臺灣彰化地方法院檢察署檢察官聲請核發
    通訊監察書，經臺灣彰化地方法院檢察署檢察官於95年11月
    28日核發95年彰檢榮孝聲監 (續)字第000667號通訊監察書
    辦理，有該通訊監察書及電話附表附卷可稽（見原審卷第
    100頁正反面)。是上揭監聽譯文係司法警察依臺灣彰化地方
    法院檢察署核發之通訊監察書，合法監聽電話錄製之錄音帶
    聽譯所得，又查無其他不法之情狀，足認為得為本案之證據
    ，依刑事訴訟法第159條之5之規定，有證據能力。
二、訊據上訴人即被告乙○○ (下稱被告)固坦承伊所有之手機
    門號為0000000000號，且在95年12月2日其入獄之前，有使
    用該門號行動電話對外聯絡等情，惟矢口否認有販賣第一級
    毒品海洛因之犯行，辯稱：伊係跟陳宥渝合資購買海洛因，
    且陳宥渝亦有跟伊要過，伊並不認識黃世賢，未曾販賣第一
    級毒品海洛因予黃世賢云云。然查：(一)證人陳宥渝於96年1
    月4日警詢時證稱：伊從95年9月初開始向綽號「黑面仔」者
    購買海洛因，伊以門號0000000000號行動電話撥打綽號「黑
    面仔」之行動電話聯絡約定交易地點及所需要的毒品數量；
    伊向「黑面仔」購買毒品就由他親自來與伊交易；經伊檢視
    警方所提示供指認各人像照片，確認編號5之人 (被告)即是
    「黑面仔」，伊向被告購買毒品海洛因約10次等語（見警卷
    第13~1 6頁)；復於96年1月4日檢察官偵訊中結證：伊向被
    告購買第一級毒品海洛因10次，自95年10月開始購買，迄於
    到被告入監服刑前，大概11月底，伊打被告手機門號000000
    0000號行動電話與被告聯絡，每次買500元至1,000元，約在
    溪湖鎮全國超市前或楊宗謀位於彰化縣溪湖鎮的住處交易；
    等語明確（見臺灣彰化地方法院檢察署96年度偵字第1430號
    偵查卷宗第3頁正、反面)。(二)證人黃世賢於96年1月8日警詢
    時證稱：伊係在95年11月初起至同月底間向「黑面仔」購買
    海洛因，地點都約在埔心鄉金陵汽車旅館，前後購買2次；
    伊以門號0000000000號行動電話撥打被告之門號0000000000
    號行動電話，與被告聯絡約定交易地點及數量，伊自稱「二
    百」，「黑面仔」即知道伊是要購買毒品海洛因，然後再到
    埔心鄉金陵汽車旅館找「黑面仔」，2次各向「黑面仔」購
    買毒品海洛因1,000元；經伊檢視警方所提示供指認各人像
    照片，確認編號5之人 (被告)即是「黑面仔」，伊與被告並
    無仇隙怨恨，伊只是據實陳述，並不是惡意構陷被告等語（
    見警卷第22~23頁)；復於96年1月8日檢察官偵訊時結證：伊
    曾打電話向綽號「黑面」的被告買毒品1、2次，地點都是約
    在金陵汽車旅館或彰化縣溪湖鎮楊宗謀住處等語在卷 (見臺
    灣彰化地方法院檢察署96年度偵字第1430號偵查卷宗第5頁
    反面、第6頁正面)。(三)查證人陳宥渝、黃世賢係各以門號00
    00000000號與門號0000000000號行動電話，分別撥打被告之
    門號0000000000號行動電話，與被告聯絡購買第一級毒品海
    洛因等情，已據其等證述在卷，而被告之手機門號為000000
    0000號乙節，亦據被告供承屬實（見本院卷第65頁)，經稽
    之卷附證人陳宥渝、黃世賢上開使用之行動電話與被告之行
    動電話之通訊監聽譯文所載，其中證人陳宥渝與被告間於95
    年11月30日14時18分及同日21時15分確有如次之對話內容：
    「（陳宥渝）大哥，我阿渝啦，你可以用一點東西給我嗎？
    」、「（乙○○）我人不在那邊，我在我弟弟這邊。」、「
    （乙○○）你是誰？」、「（陳宥渝）我阿渝啦，大哥你那
    邊有沒有？」「（乙○○）你要你過來再說，不要在電話中
    談。」；於95年12月1日16時41分之通話內容為：「（陳宥
    渝）大哥你在哪裡，可不可以讓我差一下？」「、「（乙○
    ○）沒辦法，不要每次都說這個，我早就跟你說了」、「（
    陳宥渝）很痛苦」、「（乙○○）我知道，我也很痛苦。」
    等語。而證人黃世賢與被告間於同年11月30日上午8時43分
    、同日8時47分之通話內容為：「（黃世賢）有嗎『查甫』
    的」、「 (乙○○)『查甫』我不知道你會不會合適」、「
    （黃世賢）拿過來看看沒關係阿．．．」、「 (乙○○)你
    要怎樣，你說阿」、「（黃世賢）你『查某』勒，你檳榔勒
    」、「（乙○○）喂，到了」、「 (黃世賢)那麼快喔」；
    於同日11時58分通話內容為：：「（黃世賢）你那裡還有嗎
    」、「 (乙○○)我現在沒有」、「（黃世賢）你媽媽那裡
    有嗎，什麼時候才可以有」、「 (乙○○)要等再去拿」、
    「（黃世賢）現在要去哪裡找你」、「 (乙○○)員林」等
    語，亦有上開通訊監察譯文在卷可稽 (見警卷第33~36頁)。
    參之被告係於95年12月2日入監執行，有卷附臺灣高等法院
    被告在監在押全國紀錄表可據 (見本院卷第78頁)，而證人
    黃世賢因不解其情，仍於95年12月2日上午3時59分以門號00
    00000000號行動電話撥打原為被告使用之門號0000000000號
    行動電話欲聯絡被告，而經某不詳姓名者接聽後，告以「黑
    仔」出事了等語；繼於同月4日亦有某人使用門號000000000
    0電話撥打門號0000000000號行動電話表示：「我要找黑面
    仔」，而經被告之母親接聽後，答以「我是他媽媽，什麼事
    」；其後於95年12月5日，復有某使用門號0000000 000號行
    動電話者撥打門號000000000 0號行動電話，向接聽者詢問
    「黑面呢」？接聽者亦告知：「被抓了你不知道」等語，有
    各該通訊監察譯文在卷可憑（見警卷第39頁、第41頁)。由
    上開對話內容，足見「黑仔」或「黑面」係被告對外通用之
    綽號屬實，且在95年12月2日其入監服刑前，確有使用門號
    0000000000號行動電話對外聯絡之情事無訛。又揆之證人陳
    宥渝、黃世賢各與被告間之電話對話內容，皆以暗語相表示
    ，核與一般毒品交易之慣例相合，堪認陳宥渝、黃世賢上開
    各於警詢時及偵查中證述：其等各向被告購買第一級毒品海
    洛因等情，非屬虛詞構陷，足以採信。(四)雖證人陳宥渝於96
    年5月11日偵查中雖陳稱：伊與被告電話聯絡，單純找被告
    ，在電話中所稱：「可以用一點東西給我」及「你那邊有沒
    有那種東西」云云，並沒有特別意思，也無所指，至於「老
    大，你那邊有沒有，可否給我差一下」云云，是要跟被告拿
    車的零件修車之意云云 (見臺灣彰化地方法院檢察署96年度
    偵字第4095號偵查卷宗第13頁)；於96年12月5日原審審理時
    則證稱：伊有向被告討過海洛因，其於警詢時及偵訊時供述
    向被告購買毒品海洛因，並不實在云云。而證人黃世賢於96
    年12月26日原審審理時亦改證稱；伊於警詢時精神恍惚，而
    在檢察官偵查中係隨便亂回答云云。惟按證人之陳述有部分
    前後不符，或相互間有所歧異時，或因記憶淡忘、或事後迴
    護被告、或因其他事由所致，究竟何者為可採，法院仍得本
    其自由心證予以斟酌，非謂一有不符或矛盾，即應認其全部
    均為不可採信；尤其關於行為動機、手段及結果等之細節方
    面，證人之證言，有時亦有予渲染之可能；然其基本事實之
    陳述，若果與真實性無礙時，則仍非不得予以採信（最高法
    院74年臺上字第1599號判例要旨、90年度臺上字第6078號判
    決要旨參照）；況認事採證、證據之取捨及證據證明力之判
    斷，俱屬事實審法院之職權，苟無違證據法則，自不能指為
    違法；是供述證據前後雖有差異或矛盾，事實審法院非不可
    本於經驗及論理法則，斟酌其他情形，作合理之比較，定其
    取捨；其就供述證據之一部，認為真實者，予以採取，亦非
    法則所不許。因之，證人供述之證據，前後縱有差異，事實
    審法院依憑證人前後之供述證據，斟酌其他證據，本於經驗
    法則與論理法則，取其認為真實之一部，作為論罪之證據，
    自屬合法（最高法院90年度臺上字第6943號判決要旨參照）
    。查證人陳宥渝苟確係向被告討取海洛因施用或與被告合資
     購買海洛因屬實，何以證人陳宥渝於96年5月11日檢察官偵
    訊中對於檢察官究詰其有關通訊監察譯文所載之電話對話內
    容時，僅支吾其詞，而隻字未提及此事，且於原審審理時仍
    未陳稱：有與被告合資購買海洛因之情事，顯見證人陳宥渝
    於96年5月11日檢察官偵訊時及原審審理時所述，顯係事後
    迴護被告之詞甚明。再觀之證人黃世賢於警詢時及偵查中之
    陳述，除指述其向被告購買毒品海洛因外，尚供稱其亦有向
    其他之人買取毒品海洛因，並詳敘其向各販毒者交易之聯絡
    方式及次數等細節，核其陳述甚為具體明確，實無從認有精
    神恍惚，而虛應訊問之情形。是以證人陳宥渝、黃世賢此部
    分之證詞，明顯與事證不符，均不能援為被告有利之認定。
    (五)被告雖辯稱：證人陳宥渝本身既有販賣第一級毒品之犯行
    ，何必再向被告購買毒品以施用云云。然揆之證人陳宥渝所
    犯販賣第一級毒品海洛因罪之情節，乃受被告母親李碧霞指
    使，而夥同李碧霞或其他同為李碧霞指使之共犯，攜帶毒品
    前往交易，有卷附原審法院96年度訴字第330號刑事判決可
    按 (見原審卷第188~200頁)。是以證人陳宥渝既非獨自販入
    毒品海洛因以轉賣，而係受李碧霞指使以行事，其毒品來源
    仰賴李碧霞提供，當其無法自李碧霞取得毒品以施用之際，
    自有另覓管道，而向被告購買之必要，此由證人陳宥渝於96
    年12月5日於原審審理時證稱：「（你與李碧霞一起販賣，
    為何還要跟乙○○拿毒品？）李碧霞有時候也沒有拿給我，
    有時候我跟李碧霞也會有衝突，所以有時候沒有找他拿。」
    等語可明（見原審卷第131頁反面）。是被告此部分之辯解
    ，亦難認可取。(六)又本案雖可疑被告與其母親李碧霞有共同
    販賣毒品之情事，但並無積極證據足以證明此部分事實，爰
    不任意予以擬制。至於被告於本院審理時，雖聲請再傳訊證
    人黃世賢，惟查證人黃世賢業據原審於96年12月26日審理時
    依被告之聲請，傳喚到庭交互詰問在卷，並經其於原審審理
    時已翻異前詞，改為有利於被告之陳述，有原審該次審理筆
    錄在卷可稽，核無再為傳喚之必要。(七)關於證人陳宥渝每次
    交易毒品之金額乙節，證人陳宥渝於警詢雖稱：伊每次向被
    告購買毒品之價額，大約都是1,000元等語（見警卷第16頁)
    ，而於96年1月4日偵訊時則證稱：每次買500元至1000元等
    語(見臺灣彰化地方法院檢察署96年度偵字第1430號偵查卷
    宗第3頁反面)反面)。是以證人陳宥渝各該10次購買毒品海
    洛因之金額，究竟500元與1,000元各為若干次，雖屬不明，
    且無從調查，但仍應本於「罪證有疑，利於被告認定」之證
    據法則，認定證人陳宥渝向被告購買1000元海洛因有1次，
    而其餘9次皆為500元。
三、按販賣毒品海洛因屬重大犯罪，須科以重度刑責，故販賣毒
    品行為，均以隱匿方式為之，且既無公定價格，復容易因分
    裝而增減份量，而每次買賣之價量，亦常隨雙方關係深淺、
    資力、需求量及對行情之認知、來源是否充裕等因素，而異
    其標準，非可一概而論。是以販賣之人從價差或量差中牟利
    之方式雖異，然其意圖營利之販賣行為則無二致，蓋毒品海
    洛因屬量微價高之物，販賣者皆有暴利可圖，茍非意圖販賣
    營利，一般人焉有可能甘冒重度刑責而販賣毒品？綜上所述
    ，本案被告如附表所示販賣第一級毒品海洛因之犯行，事證
    明確，足以認定，應依法論科。
四、查海洛因係毒品危害防制條例第2條第2項第1款所列之第一
    級毒品，核被告所為係犯毒品危害防制條例第4條第1項之販
    賣第一級毒品既遂罪。又被告基於販賣之目的而持有第一級
    毒品海洛因之行為，已為販賣之高度行為所吸收，不另論罪
    。復按數行為而犯同一之罪名者，其發生在修正刑法施行後
    者，已不能再適用修正前刑法第56條之規定論以連續犯（最
    高法院95年度第8次刑事庭會議決議第五點第(四)款參照）。
    而學理上所謂之「集合犯」，係一種構成要件類型，亦即立
    法者針對特定刑罰規範之構成要件，已預設其本身係持續實
    行之複次行為，具備反覆、延續之行為特徵，而將之總括或
    擬制成一個構成要件之「集合犯」行為，此種犯罪以反覆實
    行為典型、常態之行為方式，具侵害法益之同一性，因刑法
    評價上為構成要件之行為單一，因而僅包括的成立一罪。而
    毒品危害防制條例第4條第1項規定之販賣第一級毒品罪，在
    95 年7月1日修正刑法施行前，從未被認係屬於集合犯之行
    為，而在刑法修正之後，亦未經立法機關依「集合犯」之概
    念為立法規範；自難因連續犯刪除後，強將原屬於連續犯之
    數獨立犯罪行為，不當解釋為集合犯行為。是被告如附表所
    示販賣第一級毒品之行為，其主觀上難認係出於一次決意，
    其多次販賣第一級毒品之行為，依社會通念，自應為數罪之
    評價，始符刑罰公平原則，自應直接適用現行刑法關於數罪
    併罰之規定，分論之。復查被告前於88年間，因違反妨害兵
    役治罪條例案件，經台灣新竹地方法院以89年度易字第51號
    判決處有期徒刑7月確定；復因施用毒品案件，經同法院以8
    9年度訴字第422號判決各處有期徒刑10月及6月，定應執行
    有期徒刑1年4月確定。上開二案件所處之刑，經裁定合併定
    應執行有期徒刑1年10月確定，並入監服刑，於91年12月22
    日執行完畢，有臺灣高等法院被告前案紀錄表及刑案資料查
    註紀錄表在卷可按。其受有期徒刑之執行完畢，五年內故意
    再犯本件法定本刑有期徒刑以上之各罪，均為累犯，除法定
    本院刑為死刑、無期徒刑部分，依法不得加重外，餘者均依
    刑法第47條第1項之規定加重其刑。復按販賣第一級毒品罪
    之法定刑為「死刑或無期徒刑；處無期徒刑者，得併科新台
    幣一千萬元以下罰金」，然同為販賣第一級毒品者，其原因
    動機不一，犯罪情節未必盡同，或有大盤毒梟者，亦有中、
    小盤之分，所造成危害社會之程度自屬有異，法律科處此類
    犯罪，所規定之法定最低本刑卻同為「無期徒刑，得併科新
    台幣一千萬元以下罰金」，顯有違「罰當其罪」之原則。職
    是之故，若審酌個案情狀，認為處以有期徒刑，即可收懲儆
    之效，並足以達到防衛社會目的者，自非不可依客觀之犯行
    與主觀之惡性二者加以考量其情狀，是否有可憫恕之處，適
    用刑法第59條之規定酌量減輕其刑，期使個案裁判之量刑，
    能斟酌至當，符合比例原則。揆之本案卷證資料，被告販賣
    第一級毒品情節暨所得財物，顯無從與大盤毒梟相擬，核其
    情節，若處以法定最低本刑無期徒刑，猶嫌過重，實屬情輕
    法重，在客觀上足以引起一般之同情，難認無可憫恕之處，
    依其情狀處以有期徒刑，始符量刑之平允，爰依刑法第59條
    之規定，酌量減輕其刑。
五、原審法院認被告販賣第一級毒品罪，事證明確，予以論罪科
    刑，固非無見。惟原判決認定被告所為各次販賣第一級毒品
    之犯行，符合集合犯之成立要件，而論以一罪，認事用法尚
    有未洽；再上開供聯絡販賣第一級毒品所用之手機1具 (含
    門號0000000000號SIM晶片卡1枚)係被告所有，供犯本案之
    罪所用之物，原判決未依法併予諭知沒收，亦有不當。又原
    判決理由將證人黃世賢警詢時所述向被告購買海洛因之時間
    「95年11月初至95年11月底」，誤植為「95年11月初至『96
    』年11月底」，及關於被告販賣第一級毒品予陳宥渝之處所
    ，漏列「彰化縣溪湖鎮楊宗謀住處」，俱與卷內證據資料不
    符。是以被告上訴否認販賣第一級毒品犯行，雖不足取，為
    無理由。但原審判決既有上開可議之處，仍應由本院將判決
    全部撤銷改判。又原審既有適用法條不當而撤銷之情形，本
    院自得適用刑事訴訟法第370條但書之規定，諭知較重於原
    審判決之刑。爰審酌被告販賣第一級毒品海洛因，足以使購
    買施用者導致生理成癮性及心理之依賴性，抑且戕害國民身
    心健康及危害社會治安，及其販賣之次數、數量、金額、時
    間及犯罪之動機、目的暨犯後之態度等一切情狀，所犯各次
    販賣第一級毒品罪，各量處如附表「所犯罪名及應處之刑」
    欄所示，並定其應執行刑如主文所示。按毒品危害防制條例
    第19條第1項規定，犯同條例第4條之罪者，其犯罪所得之財
    物應予沒收，如全部或一部不能沒收時，追徵其價額或以其
    財產抵償之。所謂「應追徵其價額」，係限於所得者為金錢
    以外之其他財物而無法沒收時之情形，如所得財物為金錢而
    無法沒收時，則應以其財產抵償之，不發生追徵價額之問題
    （最高法院93年度台上字第4584號刑事判決參照）。是以附
    表所示被告各次販賣毒品所得之未扣案金錢，係屬被告犯販
    賣第一級毒品罪所得之財物，應依毒品危害防制條例第19
    條第1項規定，宣告沒收，如全部或一部不能沒收時，則以
    其財產抵償之。又按毒品危害防制條例第19條第1項復規定
    犯同條例第4條至第9條、第12條、第13條或第14條第1項、
    第2項之罪者，其供犯罪所用之物，均需諭知沒收之，法院
    無審酌之餘地，且如全部或一部不能沒收時，追徵其價額或
    以其財產抵償之。該規定所稱「追徵其價額」者，係指所沒
    收之物為金錢以外之其他財物而無法沒收時，應追徵其價額
    ，使其繳納與原物相當之價額。（最高法院95年度臺上字第
    305號判決要旨參照）。查未扣案之不明廠牌手機1具，係被
    告所有，已據其供承在卷 (見本院卷第65頁)；而參之目前
    電信業者已明確覆知法院關於行動電話門號之SIM晶片卡，
    於消費者申辦完成行動電話門號使用手續，經交付消費者，
    該物之所有權即移轉於消費者取得等情 (參見卷附臺灣高等
    法院97年4月22日院通刑敬97上重(二)14字第0970006512號函
    附件)。是故上揭手機所配用之門號0000000000號SIM晶片卡
    1 枚，不問原申請人為何人，既已移歸被告取得使用，顯認
    係被告所有無訛。是以本案被告所有，未經扣案之不明廠牌
    手機1具 (含配用之上開門號SIM晶片卡1枚)，均係供犯本案
    販賣第一級毒品之罪所用之物，爰依法宣告沒收之，如有不
    能沒收之情形，則追徵其價額或以其財產抵償之。
據上論結，應依刑事訴訟法第369條第1項前段、第364條、第299
條第1項前段、第370條但書，毒品危害防制條例第4條第1項、第
19條第1項，刑法第11條、第47條第1項、第59條、第51條第5款
，判決如主文。
本案經檢察官甲○○到庭執行職務。
中    華    民    國    97    年    9     月    23    日
            刑事第三庭    審判長法  官  王  增  瑜
                                法  官  廖  柏  基
                                法  官  蔡  紹  良
上列正本證明與原本無異。
如不服本判決應於收受送達後10日內向本院提出上訴狀，其未敘
述上訴之理由者並得於提起上訴後10日內向本院補提理由書（均
須按他造當事人之人數附繕本）。
                                書記官  許  麗  花
中    華    民    國    97    年    9     月    26    日
附錄論罪科刑法條
毒品危害防制條例第4條第1項：
製造、運輸、販賣第一級毒品者，處死刑或無期徒刑；處無期徒
刑者，得併科新臺幣一千萬元以下罰金。
附表：
┌─┬───────┬───────┬───┬──────────┬─────┬──────────┐
│編│販賣時間      │販賣地點      │ 販賣 │販賣之數量、價格及交│販賣毒品所│所犯罪名及應處之刑  │
│號│              │              │ 對象 │易等行為態樣方式    │得(新台幣)│                    │
├─┼───────┼───────┼───┼──────────┼─────┼──────────┤
│1 │95年10月間某日│彰化縣溪湖鎮某│陳宥渝│陳宥渝以電話撥打郭鉦│500元     │販賣第一級毒品，累犯│
│  │起至同年11月底│全國超市前或楊│      │賢所使用之門號門號09│          │，處有期徒刑拾陸年；│
│  │止某時點      │宗謀住處之一處│      │00000000號行動電話向│          │未扣案之販賣毒品所得│
│  │              │(雖陳宥渝不能 │      │乙○○表示購買新台幣│          │金錢新台幣伍佰元沒收│
│  │              │區辨此次交易之│      │500元之第一級毒品海 │          │之，如全部或一部不能│
│  │              │地點，但可認定│      │洛因，經雙方洽妥交易│          │沒收時，以其財產抵償│
│  │              │係上揭二處所中│      │之時間、地點等細節，│          │之；供販賣毒品聯絡所│
│  │              │之一處)。     │      │乙○○即攜帶相當於該│          │用之不明廠牌手機壹具│
│  │              │              │      │價額之塑膠袋裝海洛因│          │（含所配用之門號0930│
│  │              │              │      │至約定處所交付予陳宥│          │123648號SIM晶片卡壹 │
│  │              │              │      │渝，並收取價金。    │          │枚)沒收之，如不能收 │
│  │              │              │      │                    │          │時，追徵其價額或以其│
│  │              │              │      │                    │          │財產抵償之。        │
│  │              │              │      │                    │          │                    │
│  │              │              │      │                    │          │                    │
│  │              │              │      │                    │          │                    │
│  │              │              │      │                    │          │                    │
│  │              │              │      │                    │          │                    │
│  │              │              │      │                    │          │                    │
│  │              │              │      │                    │          │                    │
│  │              │              │      │                    │          │                    │
├─┼───────┼───────┼───┼──────────┼─────┼──────────┤
│2 │95年10月間某日│同上          │陳宥渝│陳宥渝以電話撥打郭鉦│500元     │販賣第一級毒品，累犯│
│  │起至同年11月底│              │      │賢所使用之門號門號09│          │，處有期徒刑拾陸年；│
│  │止某時點 (剔除│              │      │00000000號行動電話向│          │未扣案之販賣毒品所得│
│  │編號1所示該次 │              │      │乙○○表示購買新台幣│          │金錢新台幣伍佰元沒收│
│  │時間)         │              │      │500元之第一級毒品海 │          │之，如全部或一部不能│
│  │              │              │      │洛因，經雙方洽妥交易│          │沒收時，以其財產抵償│
│  │              │              │      │之時間、地點等細節，│          │之；供販賣毒品聯絡所│
│  │              │              │      │乙○○即攜帶相當於該│          │用之不明廠牌手機壹具│
│  │              │              │      │價額之塑膠袋裝海洛因│          │（含所配用之門號0930│
│  │              │              │      │至約定處所交付予陳宥│          │123648號SIM晶片卡壹 │
│  │              │              │      │渝，並收取價金。    │          │枚)沒收之，如不能收 │
│  │              │              │      │                    │          │時，追徵其價額或以其│
│  │              │              │      │                    │          │財產抵償之。        │
├─┼───────┼───────┼───┼──────────┼─────┼──────────┤
│3 │95年10月間某日│同上          │陳宥渝│陳宥渝以電話撥打郭鉦│500元     │販賣第一級毒品，累犯│
│  │起至同年11月底│              │      │賢所使用之門號門號09│          │，處有期徒刑拾陸年；│
│  │止某時點 (剔除│              │      │00000000號行動電話向│          │未扣案之販賣毒品所得│
│  │編號1~2所示各 │              │      │乙○○表示購買新台幣│          │金錢新台幣伍佰元沒收│
│  │該次時間)     │              │      │500元之第一級毒品海 │          │之，如全部或一部不能│
│  │              │              │      │洛因，經雙方洽妥交易│          │沒收時，以其財產抵償│
│  │              │              │      │之時間、地點等細節，│          │之；供販賣毒品聯絡所│
│  │              │              │      │乙○○即攜帶相當於該│          │用之不明廠牌手機壹具│
│  │              │              │      │價額之塑膠袋裝海洛因│          │（含所配用之門號0930│
│  │              │              │      │至約定處所交付予陳宥│          │123648號SIM晶片卡壹 │
│  │              │              │      │渝，並收取價金。    │          │枚)沒收之，如不能收 │
│  │              │              │      │                    │          │時，追徵其價額或以其│
│  │              │              │      │                    │          │財產抵償之。        │
├─┼───────┼───────┼───┼──────────┼─────┼──────────┤
│4 │95年10月間某日│同上          │陳宥渝│陳宥渝以電話撥打郭鉦│500元     │販賣第一級毒品，累犯│
│  │起至同年11月底│              │      │賢所使用之門號門號09│          │，處有期徒刑拾陸年；│
│  │止某時點 (剔除│              │      │00000000號行動電話向│          │未扣案之販賣毒品所得│
│  │編號1~3所示各 │              │      │乙○○表示購買新台幣│          │金錢新台幣伍佰元沒收│
│  │該次時間)     │              │      │500元之第一級毒品海 │          │之，如全部或一部不能│
│  │              │              │      │洛因，經雙方洽妥交易│          │沒收時，以其財產抵償│
│  │              │              │      │之時間、地點等細節，│          │之；供販賣毒品聯絡所│
│  │              │              │      │乙○○即攜帶相當於該│          │用之不明廠牌手機壹具│
│  │              │              │      │價額之塑膠袋裝海洛因│          │（含所配用之門號0930│
│  │              │              │      │至約定處所交付予陳宥│          │123648號SIM晶片卡壹 │
│  │              │              │      │渝，並收取價金。    │          │枚)沒收之，如不能收 │
│  │              │              │      │                    │          │時，追徵其價額或以其│
│  │              │              │      │                    │          │財產抵償之。        │
├─┼───────┼───────┼───┼──────────┼─────┼──────────┤
│5 │95年10月間某日│同上          │陳宥渝│陳宥渝以電話撥打郭鉦│500元     │販賣第一級毒品，累犯│
│  │起至同年11月底│              │      │賢所使用之門號門號09│          │，處有期徒刑拾陸年；│
│  │止某時點 (剔除│              │      │00000000號行動電話向│          │未扣案之販賣毒品所得│
│  │編號1~4所示各 │              │      │乙○○表示購買新台幣│          │金錢新台幣伍佰元沒收│
│  │該次時間)     │              │      │500元之第一級毒品海 │          │之，如全部或一部不能│
│  │              │              │      │洛因，經雙方洽妥交易│          │沒收時，以其財產抵償│
│  │              │              │      │之時間、地點等細節，│          │之；供販賣毒品聯絡所│
│  │              │              │      │乙○○即攜帶相當於該│          │用之不明廠牌手機壹具│
│  │              │              │      │價額之塑膠袋裝海洛因│          │（含所配用之門號0930│
│  │              │              │      │至約定處所交付予陳宥│          │123648號SIM晶片卡壹 │
│  │              │              │      │渝，並收取價金。    │          │枚)沒收之，如不能收 │
│  │              │              │      │                    │          │時，追徵其價額或以其│
│  │              │              │      │                    │          │財產抵償之。        │
├─┼───────┼───────┼───┼──────────┼─────┼──────────┤
│6 │95年10月間某日│同上          │陳宥渝│陳宥渝以電話撥打郭鉦│500元     │販賣第一級毒品，累犯│
│  │起至同年11月底│              │      │賢所使用之門號門號09│          │，處有期徒刑拾陸年；│
│  │止某時點 (剔除│              │      │00000000號行動電話向│          │未扣案之販賣毒品所得│
│  │編號1~5所示各 │              │      │乙○○表示購買新台幣│          │金錢新台幣伍佰元沒收│
│  │該次時間)     │              │      │500元之第一級毒品海 │          │之，如全部或一部不能│
│  │              │              │      │洛因，經雙方洽妥交易│          │沒收時，以其財產抵償│
│  │              │              │      │之時間、地點等細節，│          │之；供販賣毒品聯絡所│
│  │              │              │      │乙○○即攜帶相當於該│          │用之不明廠牌手機壹具│
│  │              │              │      │價額之塑膠袋裝海洛因│          │（含所配用之門號0930│
│  │              │              │      │至約定處所交付予陳宥│          │123648號SIM晶片卡壹 │
│  │              │              │      │渝，並收取價金。    │          │枚)沒收之，如不能收 │
│  │              │              │      │                    │          │時，追徵其價額或以其│
│  │              │              │      │                    │          │財產抵償之。        │
├─┼───────┼───────┼───┼──────────┼─────┼──────────┤
│7 │95年10月間某日│同上          │陳宥渝│陳宥渝以電話撥打郭鉦│500元     │販賣第一級毒品，累犯│
│  │起至同年11月底│              │      │賢所使用之門號門號09│          │，處有期徒刑拾陸年；│
│  │止某時點 (剔除│              │      │00000000號行動電話向│          │未扣案之販賣毒品所得│
│  │編號1~6所示各 │              │      │乙○○表示購買新台幣│          │金錢新台幣伍佰元沒收│
│  │該次時間)     │              │      │500元之第一級毒品海 │          │之，如全部或一部不能│
│  │              │              │      │洛因，經雙方洽妥交易│          │沒收時，以其財產抵償│
│  │              │              │      │之時間、地點等細節，│          │之；供販賣毒品聯絡所│
│  │              │              │      │乙○○即攜帶相當於該│          │用之不明廠牌手機壹具│
│  │              │              │      │價額之塑膠袋裝海洛因│          │（含所配用之門號0930│
│  │              │              │      │至約定處所交付予陳宥│          │123648號SIM晶片卡壹 │
│  │              │              │      │渝，並收取價金。    │          │枚)沒收之，如不能收 │
│  │              │              │      │                    │          │時，追徵其價額或以其│
│  │              │              │      │                    │          │財產抵償之。        │
├─┼───────┼───────┼───┼──────────┼─────┼──────────┤
│8 │95年10月間某日│同上          │陳宥渝│陳宥渝以電話撥打郭鉦│500元     │販賣第一級毒品，累犯│
│  │起至同年11月底│              │      │賢所使用之門號門號09│          │，處有期徒刑拾陸年；│
│  │止某時點 (剔除│              │      │00000000號行動電話向│          │未扣案之販賣毒品所得│
│  │編號1~7所示各 │              │      │乙○○表示購買新台幣│          │金錢新台幣伍佰元沒收│
│  │該次時間)     │              │      │500元之第一級毒品海 │          │之，如全部或一部不能│
│  │              │              │      │洛因，經雙方洽妥交易│          │沒收時，以其財產抵償│
│  │              │              │      │之時間、地點等細節，│          │之；供販賣毒品聯絡所│
│  │              │              │      │乙○○即攜帶相當於該│          │用之不明廠牌手機壹具│
│  │              │              │      │價額之塑膠袋裝海洛因│          │（含所配用之門號0930│
│  │              │              │      │至約定處所交付予陳宥│          │123648號SIM晶片卡壹 │
│  │              │              │      │渝，並收取價金。    │          │枚)沒收之，如不能收 │
│  │              │              │      │                    │          │時，追徵其價額或以其│
│  │              │              │      │                    │          │財產抵償之。        │
├─┼───────┼───────┼───┼──────────┼─────┼──────────┤
│9 │95年10月間某日│同上          │陳宥渝│陳宥渝以電話撥打郭鉦│500元     │販賣第一級毒品，累犯│
│  │起至同年11月底│              │      │賢所使用之門號門號09│          │，處有期徒刑拾陸年；│
│  │止某時點 (剔除│              │      │00000000號行動電話向│          │未扣案之販賣毒品所得│
│  │編號1~8所示各 │              │      │乙○○表示購買新台幣│          │金錢新台幣伍佰元沒收│
│  │該次時間)     │              │      │500元之第一級毒品海 │          │之，如全部或一部不能│
│  │              │              │      │洛因，經雙方洽妥交易│          │沒收時，以其財產抵償│
│  │              │              │      │之時間、地點等細節，│          │之；供販賣毒品聯絡所│
│  │              │              │      │乙○○即攜帶相當於該│          │用之不明廠牌手機壹具│
│  │              │              │      │價額之塑膠袋裝海洛因│          │（含所配用之門號0930│
│  │              │              │      │至約定處所交付予陳宥│          │123648號SIM晶片卡壹 │
│  │              │              │      │渝，並收取價金。    │          │枚)沒收之，如不能收 │
│  │              │              │      │                    │          │時，追徵其價額或以其│
│  │              │              │      │                    │          │財產抵償之。        │
├─┼───────┼───────┼───┼──────────┼─────┼──────────┤
│10│95年10月間某日│同上          │陳宥渝│陳宥渝以電話撥打郭鉦│1,000元   │販賣第一級毒品，累犯│
│  │起至同年11月底│              │      │賢所使用之門號門號09│          │，處有期徒刑拾陸年貳│
│  │止某時點 (剔除│              │      │00000000號行動電話向│          │月；未扣案之販賣毒品│
│  │編號1~9所示各 │              │      │乙○○表示購買新台幣│          │所得金額新台幣壹仟元│
│  │該次時間)     │              │      │1,000元之第一級毒品 │          │沒收之，如全部或一部│
│  │              │              │      │海洛因，經雙方洽妥交│          │不能沒收時，以其財產│
│  │              │              │      │易之時間、地點等細節│          │抵償之；供販賣毒品聯│
│  │              │              │      │，乙○○即攜帶相當於│          │絡所用之不明廠牌手機│
│  │              │              │      │該價額之塑膠袋裝海洛│          │壹具（含所配用之門號│
│  │              │              │      │因至約定處所交付予陳│          │0000 000000號行動電 │
│  │              │              │      │宥渝，並收取價金。  │          │話SM晶片卡壹枚)沒收 │
│  │              │              │      │                    │          │之，如不能收時，追徵│
│  │              │              │      │                    │          │其價額或以其財產抵償│
│  │              │              │      │                    │          │之。                │
├─┼───────┼───────┼───┼──────────┼─────┼──────────┤
│11│95年11月初某日│彰化縣埔心鄉金│黃世賢│黃世賢以電話撥打郭鉦│1,000元   │販賣第一級毒品，累犯│
│  │起至同月底止某│陵汽車旅館    │      │賢所使用之門號門號09│          │，處有期徒刑拾陸年貳│
│  │時點          │              │      │00000000號行動電話向│          │月；未扣案之販賣毒品│
│  │              │              │      │乙○○表示購買新台幣│          │所得金錢新台幣壹仟元│
│  │              │              │      │1,000元之第一級毒品 │          │沒收之，如全部或一部│
│  │              │              │      │海洛因，經雙方洽妥交│          │不能沒收時，以其財產│
│  │              │              │      │易之時間、地點等細節│          │抵償之；供販賣毒品聯│
│  │              │              │      │，乙○○即攜帶相當於│          │絡所用之不明廠牌手機│
│  │              │              │      │該價額之塑膠袋裝海洛│          │壹具（含所配用之門號│
│  │              │              │      │因至約定處所交付予陳│          │0000 000000號SIM 晶 │
│  │              │              │      │宥渝，並收取價金。  │          │片卡壹枚)沒收之，如 │
│  │              │              │      │                    │          │不能收時，追徵其價額│
│  │              │              │      │                    │          │或以其財產抵償之。  │
├─┼───────┼───────┼───┼──────────┼─────┼──────────┤
│12│95年11月初某日│同上          │黃世賢│黃世賢以電話撥打郭鉦│1,000元   │販賣第一級毒品，累犯│
│  │起至同月底止某│              │      │賢所使用之門號門號09│          │，處有期徒刑拾陸年貳│
│  │時點(剔除編號 │              │      │00000000號行動電話向│          │月；未扣案之販賣毒品│
│  │11所示該次時間│              │      │乙○○表示購買新台幣│          │所得金錢新台幣壹仟元│
│  │)             │              │      │1,000元之第一級毒品 │          │沒收之，如全部或一部│
│  │              │              │      │海洛因，經雙方洽妥交│          │不能沒收時，以其財產│
│  │              │              │      │易之時間、地點等細節│          │抵償之；供販賣毒品聯│
│  │              │              │      │，乙○○即攜帶相當於│          │絡所用之不明廠牌手機│
│  │              │              │      │該價額之塑膠袋裝海洛│          │壹具（含所配用之門號│
│  │              │              │      │因至約定處所交付予陳│          │0000 000000號SIM 晶 │
│  │              │              │      │宥渝，並收取價金。  │          │片卡壹枚)沒收之，如 │
│  │              │              │      │                    │          │不能收時，追徵其價額│
│  │              │              │      │                    │          │或以其財產抵償之。  │
└─┴───────┴───────┴───┴──────────┴─────┴──────────┘


司法院資訊處製作；財團法人民間司法改革基金會備份。
